臺灣板橋地方法院刑事判決　　　　　　　 94年度易字第435號
公　訴　人　臺灣板橋地方法院檢察署檢察官
被　　　告　甲○○
上列被告因過失傷害案件，經檢察官提起公訴（94年度偵字第41
24號），於準備程序進行中，被告就被訴之事實為有罪之陳述，
經告知被告簡式審判程序之旨，並聽取當事人之意見後，裁定進
行簡式審判程序，判決如下：
    主  文
甲○○從事業務之人，因業務上之過失傷害人致重傷，處有期徒
刑肆月，如易科罰金，以佰元折算壹日。
    事  實
一、甲○○受僱於萬達工程有限公司（以下簡稱萬達公司，設於
    臺北縣三重市○○路○ 段45號9 樓），在該公司所承包之各
    工程工地從事指揮起重機操作及吊車吊掛之業務，為從事業
    務之人。萬達公司自民國93年3 月起，承包位於臺北縣新莊
    市○○路與民安街口之捷運新莊線工地之部分工程，乃指派
    起重機操作人員阮憲俞及賴建榮2 人，在前揭捷運工地現場
    專責操作位大型門型移動式吊車起重機具（簡稱門型吊車）
    ，甲○○則依萬達公司之指示在前揭工地擔任工作井下方之
    小型吊車操作人員及前揭門型吊車之吊掛指揮手，負責於操
    作人員操作門型吊車之際，指揮其吊掛、運轉，並注意施工
    當時有無其他人員接近。而93年5 月11日上午，萬達公司所
    屬之前開兩名門型吊車專責人員因故請假未到，甲○○明知
    自己尚未參加相吊升荷重3 公噸以上之起重機操作人員安全
    衛生教育訓練，且若甲○○親自操作門型吊車，將無人在旁
    監看、指揮，竟仍不顧危險，而接受萬達公司派駐現場之經
    理及工頭胡明振之指示，在前揭工地以無線遙控器操作門型
    吊車吊運環片導塊等材料。甲○○本應注意具危險性之移動
    式起重機之操作人員，應由經中央主管機關認可之訓練或經
    技能檢定之合格人員擔任，又操作起重機具作業時應另有專
    人指揮起重機之操作，且應注意於移動式起重機作業時，應
    禁止人員進入有發生碰撞危害之虞之作業範圍，注意周遭人
    員安全，依當時情形，又無不能注意之情事，竟疏於注意其
    所操作之門型吊車軌道旁是否尚有其他人員工作並適時警告
    ，且因甲○○操作門型吊車時無人在旁指揮，而於同日上午
    9 時許，甲○○以無線遙控器操作門型吊車吊運電線1 捆至
    該工地第二開口處，未注意到門型吊車移動之軌道旁有臺灣
    伸和化工股份有限公司（設於臺北市○○區○○路1 段38號
    10樓之1）所 僱用之勞工乙○○背對吊車軌道站立擦拭環片
    導塊上之強力膠（軌道與環片導塊間距離約80公分），乙○
    ○閃避不及，遭門型吊車撞擊而倒地，左小腿捲入吊車鋼板
    內，甲○○經其他工人通知始知出事，立即煞停吊車，並前
    往察看，並由萬達公司王姓經理去電呼叫救護車，俟甲○○
    以活動扳手拆卸吊車鋼板及消防隊救護人員使用救助臂，乙
    ○○始脫困救出送醫救治，惟其左下肢因嚴重壓砸傷、足踝
    小腿撕脫傷、跟嫬片狀骨折、皮膚組織壞死缺損感染致左足
    無法著力行走、關節活動嚴重受影響，左腳之運動機能喪失
    ，受有毀敗一肢機能之重傷害。
二、案經被害人乙○○訴由臺北縣政府警察局新莊分局報請臺灣
    板橋地方法院檢察署檢察官偵查起訴。
    理  由
一、按除被告所犯為死刑、無期徒刑、最輕本刑為三年以上有期
    徒刑之罪或高等法院管轄第一審案件者外，於第一次審判期
    日前之準備程序進行中，被告先就被訴事實為有罪之陳述時
    ，審判長得告知被告簡式審判程序之旨，並聽取當事人、代
    理人、辯護人及輔佐人之意見後，裁定進行簡式審判程序，
    刑事訴訟法第273 條之1 第1 項定有明文。經核本件被告甲
    ○○所犯係死刑、無期徒刑、最輕本刑為3 年以上有期徒刑
    以外之罪，其於準備程序中就被訴事實為有罪之陳述，經法
    官告知簡式審判程序之旨，並聽取公訴人、被告之意見後，
    本院爰依首揭規定，合議裁定由受命法官獨任進行簡式審判
    程序，合先敘明。
二、訊據被告坦承前開犯罪事實不諱，核與告訴人乙○○之指訴
    相符，並有卷附現場草圖、照片等可稽，足認被告於前揭時
    、地操作門型吊車撞及告訴人一節明確。而起重機屬勞工安
    全衛生法所稱之危險機具，操作之人應經接受危險性機械操
    作人員安全衛生教育訓練，此勞工安全衛生法施行細則第11
    條、勞工安全衛生教育訓練規則第9 條分別定有明文。被告
    遲至93年6 月12日始接受吊升荷重在三公噸以上之固定式起
    重機操作人員訓練期滿，有結業證書在卷為憑。則被告於本
    件行為時，明知其未經訓練合格，且於前開時、地操作大型
    門型吊車時，復未有專人在旁指揮、監看，致未查見告訴人
    背對站立於吊車軌道旁，而於操作吊車時將告訴人撞倒在地
    ，使告訴人左小腿捲入吊車鋼板內而受有傷害，被告有過失
    自屬明確。又告訴人因被告之前開過失行為，其左小腿捲入
    吊車鋼板內，至消防隊人員獲報前來，經使用救助臂始得脫
    困救出送醫，惟告訴人仍因左下肢嚴重壓砸傷、足踝小腿撕
    脫傷、跟嫬片狀骨折、皮膚組織壞死缺損感染致左足無法著
    力行走、關節活動嚴重受影響，而受有毀敗一肢機能之重傷
    害，有臺北縣消防局93年8 月18日北消護字第0930025091號
    函、亞東紀念醫院之診斷證明書4 紙及告訴人之身心障礙手
    冊、勞工保險殘廢診斷書影本各1 紙等在卷可稽。足認被告
    過失行為，與告訴人之重傷害結果間，具有相當因果關係。
    綜以上開論述，足認本件事證明確，被告犯行堪以認定，應
    依法論處。
三、被告受萬達公司僱用於前開工地擔任門型吊車指揮手，屬從
    事業務之人，其因前開過失行為，致告訴人受有左小腿之嚴
    重傷害，失去行走之功能，達到刑法第10條第4 項第4 款所
    指之重傷害情形。是核被告所為，係犯刑法第284 條第2 項
    前段之業務上過失傷害致重傷罪。本院審酌被告並無前科，
    有臺灣高等法院被告全國前案紀錄表在卷可稽，其因一時疏
    失罹犯本罪，惡性非重，且犯後均坦承犯行不諱，惟因告訴
    人所受損失甚重，被告無力賠償，而被告及告訴人所屬僱主
    間民事責任尚未釐清，致未能達成民事和解。並衡酌被告之
    犯罪手段、所生危害等一切情狀，量處如主文所示之刑，並
    諭知如易科罰金之折算標準。
據上論斷，應依刑事訴訟法第273 條之1 第1 項、第299 條第1
項前段，刑法第284 條第2 項後段、第41條第1 項前段，罰金罰
鍰提高標準條例第1 條前段、第2 條，判決如主文。
本案經檢察官徐名駒到庭執行職務。
中　　華　　民　　國　　94　　年　　6 　　月　　10　　日
                    刑事第十四庭    法  官  林漢強
上列正本證明與原本無異。
如不服本判決，應於判決送達後10日內，向本院提出上訴狀。
                                    書記官  黃大千
中　　華　　民　　國　　94　　年　　6 　　月　　10　　日
附錄本件論罪科刑所用法條全文
刑法第284條
因過失傷害人者，處六月以下有期徒刑、拘役或五百元以下罰金
，致重傷者，處一年以下有期徒刑、拘役或五百元以下罰金。
從事業務之人，因業務上之過失傷害人者，處一年以下有期徒刑
、拘役或一千元以下罰金，致重傷者，處三年以下有期徒刑、拘
役或二千元以下罰金。
